臺灣臺南地方法院刑事判決　　　　　　　 99年度訴字第475號
公　訴　人　臺灣臺南地方法院檢察署檢察官
被　　　告　黃禎鏗
選任辯護人　蔡東泉律師
被　　　告　蘇建一
指定辯護人　本院公設辯護人　余訓格
上列被告等因違反銀行法等案件，經檢察官提起公訴（99年度調
偵字第39號），本院判決如下：
    主  文
黃禎鏗、蘇建一，均無罪。
    理  由
一、公訴意旨略以：黃禛鏗、蘇建一與林羿安、張維智（綽號「
    阿諾」）、張維華（係張維智之胞兄）、黃俊明、黃坤彬、
    陳振成、梁綵湄、李維軒、胡曦予、陳麗珍、蕭國幹（林羿
    安係陳麗珍妹婿，蕭國幹為陳麗珍之前夫暨同居人）、徐鄒
    春芳、高裕捷、顏美瑛、趙丕昂、張坤香、楊連玉（富群國
    際股份有限公司(下稱富群公司)負責人）、馬志修、連水塗
    （綽號「連晟」）、郭淑英（均另案由臺灣臺北地方法院以
    九十七年金重訴字十九號案件判決無罪）及董承剛（另案由
    臺灣板橋地方法院以九十七年度訴字第二六五九號判決無罪
    確定）等人，共同意圖為自己不法之所有，均明知非經主管
    機關核准或向主管機關申報生效後，不得從事或代理募集、
    銷售、投資顧問境外基金及多層次傳銷之參加人，所取得佣
    金、獎金或其他經濟利益，不得以主要係基於介紹他人加入
    ，而非基於其所推廣或銷售商品或勞務之合理市價，暨非銀
    行不得經營收受存款業務。竟基於犯意聯絡，利用網際網路
    興起虛擬帳戶、虛擬貨幣、多層次傳銷等概念，以多層次傳
    銷方式，先由張維智於民國九十四間滯留國外時，與真實姓
    名、年籍不詳自稱「小余」、「BB」等人於國外伺服器上架
    設瑞士共同基金網站（英文為Swiss Cash，原網站網址為
    http://www.swisscash.net，已於九十六年八月十八日關閉
    ，目前改設立Swissmaxif網站，網址為http://www.swissma
    xif.net），網站上並以中文、英文、馬來西亞文等各國語
    言誆稱：「Swiss Mutual Fund成立於一九四八年，近六十
    年來，我們不斷強化"金融菁英團隊"，也幫助過很多大型企
    業團隊、國際知名財團，達成財務規劃與獲利目標」、「Sw
    isscash為其投資者提供保本固定收益率」、「保障您在四
    百五十天內獲得三００％之合理收益率」等誇大不實廣告，
    營造該基金係經營團隊堅強、獲利雄厚等假象，並由「小余
    」等人於香港等地之金融機構開設SMF INTERNATIONAL LIMI
    TED、EE CHANG KU（即「小余」之英文姓名）、FUNG LOKTR
    -ADING CO.、GLITTER GEMINTE RNATIONAL、GLOBAL EXCHAN
    -GE、PENTA EXIM、PENTA TRADES、PRECIOUS DIAMOND TRAD
    -ERS等個人或公司之帳戶，作為收受款項之用，投資者須於
    瑞士共同基金網站開立帳戶，網站上稱該虛擬貨幣為e-poin
    t，並訂每1單位之e-point等於美金1元。購買瑞士共同基金
    之本金及獲利均以網路虛擬貨幣e-point形式存於虛擬帳戶
    內，會員間得於網站內自由移轉e-point。並於九十五年八
    月間，引進國內之瑞士共同基金產品代號原為SIP15300，以
    十五個月為一個期限，每月固定獲利，第一個月到第三個月
    固定獲利為十%，第四個月到第六個月固定獲利十五%，第七
    個月到第九個月固定獲利二十%，第十個月到第十二個月固
    定獲利二十五%，第十三個月到第十五個月固定獲利三十%，
    累計十五個月到期即可獲利三００%。九十六年四月後瑞士
    共同基金產品改為SIP25，每月固定獲利為二十五%，無到期
    日。並有三種介紹獎金制度，第一種是直接推薦立即獎金，
    即投資人成為瑞士共同基金會員後，即取得推薦資格，可以
    推薦自己或第三人成為下線，而推薦人可以取得其直接推薦
    參與投資下線的投資金額十%，作為直接推薦立即獎金。第
    二種獎金制度，是以投資人直接推薦第三人投資瑞士共同基
    金，該第三人投資金額每三十天收益的十%為獎金。第三種
    獎金制度為平衡獎金（俗稱對碰），即每個投資者可以將他
    推薦的下線分為左線及右線，每個月視左線及右線當月推展
    的新業績金額何者為低，以低者為標準計算平衡獎金，發給
    獎金之門檻為美金一萬元，美金一萬元至美金十萬元為十%
    ，美金十一萬至三十萬元為八%，三十一萬元以上均為五%。
    其中，瑞士共同基金網站將前述第一、二種介紹獎金稱為
    SRP，第三種介紹獎金稱為SFP。嗣後，張維智即向張維華、
    或透由張維華等人招攬高裕捷、顏美瑛、馬志修、黃俊明、
    黃坤彬、林羿安、趙丕昂、張坤香、楊連玉、董承剛、連水
    塗、郭淑英、陳振成、李維軒、梁綵湄、陳麗珍、蕭國幹、
    曾楊美英等人參與瑞士共同基金以獲取介紹人（俗稱上線）
    資格，其等於九十五年八月至九十六年四月間陸續加入瑞士
    共同基金後，即以多層次傳銷組織推介手法，各自依坊間直
    銷模式在國內全省各地之咖啡廳、簡餐店、其等住所或富群
    公司營業處所等地，或親訪其等認識之友人住居所，或以舉
    辦餐會之方式，並輔以載有「瑞士共同基金係在多尼明加共
    和國註冊，並由外國知名投資專家操作，為投資收益率極高
    且風險最小之保本型基金」、「Swiss Cash提供的機會可被
    視為將單筆或多筆十萬美元的投資變成了三十萬美元或一百
    萬美元」、「我們鼓勵純粹投資者加大投資以加速實現其百
    萬美元夢想」及黃俊明製作之「搶救貧窮」等誇大不實內容
    之書面文件、或以上線分享投資瑞士共同基金之獲利經驗等
    方式，招攬投資瑞士共同基金，並以節省手續費等理由，使
    被害人陷於錯誤以現金、匯款或轉帳等方式交付款項予張維
    華等人，或經由張維智、「小余」告知張維華、連水塗、黃
    俊明等三人，再由其等三人分別通知匯款至前述「小余」所
    開立之國外金融機構帳戶。嗣林羿安於九十五年九月十四日
    加入張維華、黃俊明、黃坤彬下線，再於九十五年十二月間
    招攬黃禛鏗成為下線，黃禛鏗即在嘉義市某處設立辦公室，
    並於九十六年四月間以刊登報紙廣告之方式，招攬蘇建一成
    為下線，其後蘇建一即於九十六年六月間以上開說詞招攬黃
    義權、莊森忠加入，並提供上開資料以取信於黃義權、莊森
    忠，黃義權、莊森忠因而誤信為真，黃義權於九十六年六月
    十二日以現金交付新臺幣（下同）十萬零二千元（起訴書誤
    載為十萬元）與蘇建一，莊森忠則先於九十六年六月十五日
    交付現金五十萬元與蘇建一，另於同年八月十四日以其妻孫
    淑貞之名義自臺南縣六甲鄉農會匯款一百萬元至林羿安在合
    作金庫商業銀行股份有限公司北嘉義分行（下稱合庫銀行）
    帳號0000000000000號之帳戶內。因認黃禎鏗、蘇建一涉犯
    刑法第三百三十九條第一項詐欺取財罪、證券投資信託及顧
    問法第十六條第一項非經主管機關核准從事或代理募集、銷
    售、投資顧問境外基金（應依違反證券投資信託及顧問法第
    一百十條論處），及銀行法第二十九條第一項非銀行不得經
    營收受存款（應依銀行法第一百二十五條第一項論處），暨
    公平交易法第二十三條第一項多層次傳銷，參加人如取得佣
    金、獎金或其他經濟利益，不得主要係基於介紹他人加入，
    而非基於其所推廣或銷售商品或勞務之合理市價者（應依公
    平交易法第三十五條第二項論處）等罪嫌。
二、公訴意旨上開所認，無非以：被告黃禎鏗、蘇建一之供述、
    共犯林羿案之供述、證人黃義權、莊森忠之證述、投資保本
    證明書、投資帳戶明細、手寫收據、臺南縣六甲鄉農會匯款
    單、臺灣臺北地方法院檢察署九十六年度偵字第二四一五一
    號、九十七年度偵字第一六三三一、第二０八八一號起訴書
    等資為論據。訊據被告黃禎鏗於準備程序中雖為認罪之表示
    ，然於審理時，其辯護人已辯護稱：因於準備程序時，對案
    情不甚瞭解，被告黃禎鏗因而為認罪之表示，然事後得知台
    北地院就其他被告部分（指被告黃禎鏗之上線林羿安，及更
    上線之張維華等人）均已判無罪，請鈞院考量所有資料，如
    認被告黃禎鏗不構成違法，請予無罪之判決等語；另被告蘇
    建一雖坦承招攬黃義權、莊森忠為下線，且將其二人交付之
    投資款轉交予黃禎鏗，惟矢口否認有何犯罪行為，辯稱：當
    初投資瑞士共同基金時，我根本不瞭解，上線也是跟我說這
    是合法投資等語。
三、按犯罪事實應依證據認定之，無證據不得認定犯罪事實。又
    不能證明被告犯罪者應諭知無罪之判決。刑事訴訟法第一百
    五十四條第二項、第三百零一條第一項分別定有明文。經查
    ：
  (一)被告黃禎鏗於九十五年十二月間加入成為林羿安之下線，購
    買瑞士共同基金，之後再招攬下線即被告蘇建一，被告蘇建
    一又招攬黃義權、莊森忠加入，黃義權並於九十六年六月十
    二日以現金交付十萬零二千元予蘇建一，莊森忠則先於九十
    六年六月十五日交付現金五十萬元予蘇建一，另於同年八月
    十四日以其妻孫淑貞之名義自臺南縣六甲鄉農會匯款一百萬
    元至林羿安在合庫銀行帳號0000000000000號之帳戶內等情
    ，除據被告二人自承屬實外，另有證人林羿安、黃義權、莊
    森忠之證述，及投資保本證明書、投資帳戶明細、手寫收據
    、臺南縣六甲鄉農會匯款單等在卷可憑。
  (二)惟被告二人上開行為，是否構成詐欺取財、違反證券投資信
    託及顧問法第十六條第一項規定、違反銀行法第二十九條、
    違反公平交易法第二十三條第一項規定
  1.被訴詐欺取財部分
    依起訴書所載，本案之「瑞士共同基金」為「小余」、「BB
    」等人所虛構，至於被告二人是否知悉並無此一基金存在，
    而仍對外招攬他人投資購買，迄至審結為止，公訴人並未提
    出足資證明之證據。再由公訴意旨所認：被告蘇建一為被告
    黃禎鏗之下線，顯見公訴人亦認為被告二人均已出資購買所
    謂「瑞士共同基金」，衡諸常情，倘被告二人明知並無此一
    基金存在，豈會參加投資。又依起訴書所載，被告蘇建一之
    上線為被告黃禎鏗，黃禎鏗之上線則為林羿安，林羿安上面
    尚有張維華、黃俊明及黃坤彬，而張維華上線為張維智，「
    小余」及「BB」等人則為張維智於國外所認識，另被告蘇建
    一之下線則僅有黃義權及莊森忠二人，是由起訴書所載之傳
    銷層次，可知被告二人係居於極末端，而「瑞士共同基金」
    既為虛構，衡情當係越少人知悉越好，豈有可能人盡皆知。
    況且，被告二人倘有公訴人所指，知悉「小余」等人在網站
    所宣稱獲利雄厚等語均為假象，衡情，為了防止其自身所投
    入購買「瑞士共同基金」之資金血本無歸，當係拚命招攬下
    線，藉由獲取獎金而獲利，然由被告黃禎鏗僅招攬被告蘇建
    一為下線，被告蘇建一則僅招攬黃義權、莊森忠二人為下線
    ，再再均足使本院產生被告二人是否知情之疑慮。此外，亦
    無其他證據可資證明被告二人與「小余」、「BB」等人有詐
    欺犯意聯絡及行為分擔，公訴人此部分所指，應認證據不足
    。
  2.被訴違反證券投資信託及顧問法第十六條第一項規定，應依
    同法第一百十條論處部分
  (1)按證券投資信託及顧問法第十六條第一項固規定：「任何人
    非經主管機關核准或向主管機關申報生效後，不得在中華民
    國境內從事或代理募集、銷售、投資顧問境外基金」，然其
    中所稱之「境外基金」，依同法第五條第六款規定係指：「
    於中華民國境外設立，具證券投資信託基金性質者」；再所
    謂「證券投資信託」，依同法第三條第一項規定係指：「向
    不特定人募集證券投資信託基金發行受益憑證，或向特定人
    私募證券投資信託基金交付受益憑證，從事於有價證券、證
    券相關商品或其他經主管機關核准項目之投資或交易」；而
    所謂「證券投資信託基金」，依同法第五條第四款規定則指
    ：「證券投資信託契約之信託財產，包括因受益憑證募集或
    私募所取得之申購價款、所生孳息及以之購入之各項資產」
    。是由上開條文之規定可知，該法第十六條第一項所定之「
    境外基金」，應係指於我國境外設立，性質上係向不特定人
    募集證券投資信託基金發行受益憑證，或向特定人私募證券
    投資信託基金交付受益憑證，進而從事於有價證券、證券相
    關商品或其他經主管機關核准項目之投資或交易之基金而言
    ，是若並非依外國法或我國法合法設立，或並非於我國境外
    所設立，且募集資金、資產後，並未實際從事前揭投資或交
    易者，顯然非屬上開條文所規定之「境外基金」。
  (2)再就立法目的而言，依證券投資信託及顧問法第一條前段之
    規定，該法之立法目的乃為為健全證券投資信託及顧問業務
    之經營與發展，增進資產管理服務市場之整合管理，並保障
    投資。而上開同法第十六條第一項之立法理由則為：「境外
    基金可提供投資人更多投資選擇之商品，國人購買境外基金
    之金額亦日趨龐大，但現行境外基金主要藉由銀行指定用途
    信託資金帳戶及證券商受託買賣外國有價證券等方式投資，
    倘有對不特定人散發投資資料或召開投資說明會等，亦可能
    牽涉有價證券之募集行為。查美國一九四○年投資公司法第
    七條規定，外國基金於本國公開銷售，應經SEC（證管會）
    核准，並要求外國基金與本國基金有同樣保障投資人之品質
    ，爰於第一項明定禁止未經主管機關核准或申報生效之境外
    基金於中華民國境內為從事或代理募集、銷售、投資顧問等
    行為。」，另依同法第十六條第三項、第四項規定：「證券
    投資信託事業、證券投資顧問事業、證券商、境外基金發行
    者與其指定之機構及其他經主管機關指定之機構，得在中華
    民國境內從事第一項所定業務；其資格條件、申請或申報程
    序、從事業務之項目及其他應遵行事項之辦法，由主管機關
    定之。」、「在中華民國境內得從事或代理募集、銷售、投
    資顧問境外基金之種類、投資或交易範圍與其限制、申請或
    申報程序及其他應遵行事項之辦法，由主管機關定之。」，
    可知欲在我國從事同條第一項所稱之「從事或代理募集、銷
    售、投資顧問境外基金」，必須遵循主管機關所定之辦法，
    主管機關並因此制定「境外基金管理辦法」以規範此類事項
    。是綜合上情觀之，證券投資信託及顧問法第十六條第一項
    之規範功能，乃係透過對於證券投資信託事業、證券投資顧
    問事業、證券商、境外基金發行者與其指定之機構及其他經
    主管機關指定之機構之規制，健全此類行業之經營發展、整
    合管理，進而將境外基金之種類、投資交易範圍及相關程序
    納入制度化、體系化之監督、管理，並進一步保障投資者之
    權益甚明。故若該基金根本不存在，純屬騙局，主管機關即
    無從透過對於上開機構之規制而進一步予以監督、管理之可
    能，性質上應非屬證券投資信託及顧問法所欲規範之範圍，
    而應回歸至刑法詐欺罪等相關規定。
  (3)本案檢察官起訴被告二人招攬黃義權、莊森忠購買之「瑞士
    共同基金」，事實上自始即無所謂證券投資信託基金之存在
    ，乃為「小余」、「BB」等不詳人士所虛構，藉以向投資人
    詐騙款項之騙局，揆諸前開說明，應非證券投資信託及顧問
    法第十六條第一項所指「境外基金」，是被告二人縱有招攬
    黃義權、莊森忠購買之行為，亦無法依證券投資信託及顧問
    法第一百一十條論處。
  3.被訴違反銀行法第二十九條，應依同法第一百二十五條第一
    項論處部分
  (1)按銀行法第二十九條第一項固規定：「除法律另有規定者外
    ，非銀行不得經營收受存款、受託經理信託資金、公眾財產
    或辦理國內外匯兌業務」，另同法第二十九條之一固亦規定
    ：「以借款、收受投資、使加入為股東或其他名義，向多數
    人或不特定之人收受款項或吸收資金，而約定或給付與本金
    顯不相當之紅利、利息、股息或其他報酬者，以收受存款論
    」，然所謂「收受存款」，依同法第五之一條規定，指：「
    本法稱收受存款，謂向不特定多數人收受款項或吸收資金，
    並約定返還本金或給付相當或高於本金之行為」。縱依銀行
    法第二十九條之一「以收受存款論」之行為，亦須應以存款
    以外之名義收受款項或吸收資金，而約定或給付與本金顯不
    相當之紅利、利息、股息或其他報酬者為限。換言之，必其
    取得款項、吸收資金，係出於合法之方法，但因經營收受存
    款業務未經依法核准、許可者，始足成立非銀行不得經營收
    受存款業務罪，如果行為人之取得款項，係基於不法原因如
    詐欺行為，因其並無「返還本金或給付相當或高於本金」之
    意思，縱有給付利息之約定，亦僅為詐取財物之手段而已，
    即非所謂之「收受存款」或「以收受存款論」之行為，而屬
    於刑法第三百三十九條第一項詐欺取財或修正前刑法第三百
    四十條以犯詐欺罪為常業之範圍，要非銀行法第一百二十五
    條第一項之罪，兩者規範之行為不同（最高法院九十七年度
    台上字第四九三四號、九十八年度台上字第二六八五號、第
    四一四六號、第五九四三號、第七四六六號、九十九年台上
    字第四一二八號、第六七六八號判決參照）。
  (2)被告蘇建一向黃義權、莊森忠收取投資款十萬零二千元及一
    百五十萬元後，係交予上線即共同被告黃禎鏗，黃禎鏗再交
    予上線林羿安，由林羿安匯往國外之上線等情，業據被告蘇
    建一供稱：「（你招攬之投資人所拿給你之資金如收取？交
    付何人？）都由我向投資人收取現金，再由我親手拿給黃禎
    鏗或林羿安」等語明確（見警卷第二十頁），核與證人黃禎
    鏗於本院證述：「（剛才證人黃義權說有把投資金額交給你
    ，是十萬元還是十萬二千元？）因為時間很久，是十萬還是
    十萬二千元我忘記了，但那一張收據是我開的，當初會開這
    張收據是因為蘇建一說要我幫他登入網站，當時因為當機，
    所以他不想把錢拿回去，但他為了取信黃義權，叫我開一張
    收據給他，說他回去可以取信黃義權說他有幫他處理」、「
    （金額是蘇建一跟你說？）我事實上拿到的」、「（你有無
    點收？）有」、「（蘇建一是你的下線，他如果招募到的錢
    要交給誰？）他自己本身有點數，他也可以直接換給他，我
    這邊有點數也可以直接換給他，沒有點數的話都找上線」、
    「（他收到的現金要交給誰？）他跟誰換就交給誰」、「（
    他有無交給你過？）有」，及證人林羿安於本院證述：「（
    蘇建一的錢如果招募回來收的錢要交給誰？）我不曉得，他
    有時候交給黃禎鏗，因為他沒有直接交給我」、「（佣金是
    誰跟他算？）直接都是跟他算，他都是在網路上入點數」、
    「（他交的錢到底要拿給誰？）他本身交的錢一般有兩個方
    式，一個如果別人有點數，我可以跟他買點數投資」、「（
    蘇建一如果招到下線，他收到的錢要交給誰？）匯出去，因
    為一般都是匯款」、「（如果是現金？）就是把他的錢匯到
    國外去」、「（誰來匯？）一般都是我在匯，不然就是去跟
    他買點數的人去匯」、「（你有無幫蘇建一匯過錢？）有」
    、「（在這一件瑞士共同基金裡，你有無上線？）有」、「
    （他叫何名字？）黃坤彬」、「（不是叫黃俊明？）黃坤彬
    的上線就是黃俊明」、「（你轉匯出去都轉給誰？）他在香
    港有很多帳戶，轉到外國的帳戶」、「（帳戶資料是誰給你
    ？）黃俊明」、「（你有無把外國帳戶資料給你的下線黃禎
    鏗？）他沒有辦法匯，因為黃俊明交待幾個人，匯款一定要
    我們幾個人去匯，匯了之後把匯款單傳給黃俊明，黃俊明收
    到之後會通知國外把點數匯進來」、「（在你之下的下線，
    沒有辦法自己匯錢給外國帳戶？）是」等語相符。顯見黃義
    權、莊森忠等投資人所交付之投資款，並非由被告蘇建一、
    黃禎鏗二人收受，而係由最上線之「小余」、「BB」等人收
    受，是被告二人所為已與銀行法第二十九條或第二十九條之
    一規定不符。又依起訴書所載，「瑞士共同基金」係「小余
    」、「BB」等不詳人士虛構，藉以向投資人詐取投資款項。
    既為設局詐財，顯見收受投資款之「小余」、「BB」及與之
    有詐欺之共同犯意者，已非銀行法第二十九條或同法第二十
    九條之一規定之範疇，更遑論被告二人並非最終收受投資款
    之最上線，且亦與「小余」等人無何犯意聯絡。
  4.被訴違反公平交易法第二十三條第一項規定，應依同法第三
    十五條第二項論處部分
  (1)按公平交易法第八條第一、二項規定：「本法所稱多層次傳
    銷，謂就推廣或銷售之計畫或組織，參加人給付一定代價，
    以取得推廣、銷售商品或勞務及介紹他人參加之權利，並因
    而獲得佣金、獎金或其他經濟利益者而言」、「前項所稱給
    付一定代價，謂給付金錢、購買商品、提供勞務或負擔債務
    」，及同條第二十三條規定：「多層次傳銷，其參加人如取
    得佣金、獎金或其他經濟利益，主要係基於介紹他人加入，
    而非基於其所推廣或銷售商品或勞務之合理市價者，不得為
    之」。顯見多層次傳銷，並非均為不正當之銷售方式，然如
    其參加人取得佣金、獎金或其他經濟利益，主要係基於介紹
    他人加入其計畫或組織，而非基於參加人所推廣或銷售商品
    或勞務之合理市價，乃屬不正當之多層次傳銷，蓋此種主要
    以介紹他人參加而獲利之設計，將成為參加人更加速介紹他
    人參加之誘因，而使後參加人成幾何倍數之增加，終至後參
    加人將因無法覓得足夠之「人頭」而遭經濟上之損失，其發
    起或推動之人則毫無風險，且獲暴利，破壞市場機能，嚴重
    妨害經濟之安定與繁榮，造成社會問題，此即為法律所禁止
    。
  (2)又公平交易法第二十三條第一項所稱「主要」、「合理市價
    」之認定，「係以參加人取得經濟利益之來源，推廣或銷售
    商品或勞務之價格為判斷原則」、「『主要』(一)多層次傳銷
    ，其參加人利潤來源若可清楚劃分為二，一為單純來自介紹
    他人加入，一為來自所推廣或銷售商品或勞務之價格，此時
    先認定其利潤來源，若主要係來自介紹他人加入，即違反公
    平交易法第二十三條第一項之規定。至於『主要』如何認定
    ，美國法院解釋『主要』為『顯著地』，並曾以五○％作為
    判定標準之參考考，屆時再依個案是否屬蓄意違法及檢舉受
    害層面和程度等實際狀況做一合理認定。(二)多數之多層次傳
    銷，參加人利潤來源無法明確分割多少純係來自介紹他人，
    多少純係來自推廣或銷售商品或勞務，即兼含此兩種報酬，
    此時欲判斷其是否符合公平交易法第二十三條第一項之規定
    ，應從其商品售價是否係『合理市價』判定之」、「二、『
    合理市價』－市場有同類競爭商品或勞務：此時欲認定是否
    係『合理市價』時，國內外市場相同或同類產品或勞務之售
    價、品質應係最主要之參考依據，此外，多層次傳銷事業之
    獲利率，與以非多層次傳銷方式行銷相同或同類產品行業獲
    利率之比較，亦可供參考，其他考慮因素尚包括成本、特別
    技術及服務水準等」、「市場無同類競爭商品或勞務：將就
    個案認定」（大法官會議解釋第六百零二條本文及理由、行
    政院公平交易委員會九十四年十月十三日公參字第09400086
    17號解釋可資參照）
  (3)本案依起訴書所載，購買「瑞士共同基金」者，除可獲利外
    ，另可招攬下線，並有三種介紹獎金，而被告黃禛鏗經林羿
    安招攬成為下線後，再招攬被告蘇建一成為下線，被告蘇建
    一再招攬黃義權、莊森忠加入。顯見被告二人本身有出資購
    買「瑞士共同基金」，且因此取得招攬下線，推廣「瑞士共
    同基金」權利，並獲得該組織所核發之獎金，被告二人此種
    推銷「瑞士共同基金」之手法，核與公平交易法第八條第一
    、二項規定之多層次傳銷相符。惟依起訴書所載，「小余」
    、「BB」等人所虛構之商品「瑞士共同基金」，參加購買者
    獲利來源有二，一為基金操作之獲利（指於九十五年八月間
    ，引進國內之瑞士共同基金產品代號原為SIP15300，以十五
    個月為一個期限，每月固定獲利，第一個月到第三個月固定
    獲利為十%，第四個月到第六個月固定獲利十五%，第七個月
    到第九個月固定獲利二十%，第十個月到第十二個月固定獲
    利二十五%，第十三個月到第十五個月固定獲利三十%，累計
    十五個月到期即可獲利三００%。九十六年四月後瑞士共同
    基金產品改為SIP25，每月固定獲利為二十五%，無到期日）
    ，另一為介紹獎金（指第一種為推薦自己或第三人成為下線
    ，推薦人可以取得其直接推薦參與投資下線的投資金額十%
    ，作為直接推薦立即獎金。第二種為投資人直接推薦第三人
    投資瑞士共同基金，以該第三人投資金額每三十天收益的十
    % 為獎金。第三種為平衡獎金（俗稱對碰），即每個投資者
    可以將他推薦的下線分為左線及右線，每個月視左線及右線
    當月推展的新業績金額何者為低，以低者為標準計算平衡獎
    金，發給獎金之門檻為美金一萬元，美金一萬元至美金十萬
    元為十%，美金十一萬至三十萬元為八%，三十一萬元以上均
    為五%）。比較起訴書所載二種獲利來源，無論係參與SIP15
    300或SIP25，其「主要」獲利來源應係每個月因基金之操作
    而獲得之固定利潤，並非推薦下線而取得之獎金甚明。是被
    告二人之行為，自非公平交易法第二十三條所禁止之範圍。
  5.綜上所述，公訴人所提出之證據均不足以證明被告二人有公
    訴意旨所指之上開犯行，自不因被告黃禎鏗於準備程序中雖
    曾為認罪之表示，即為被告不利之認定，不能證明被告二人
    犯罪，揆諸前揭法律規定，當應諭知無罪之判決。
據上論斷，應依刑事訴訟法第三百零一條第一項，判決如主文。
本案經檢察官吳維仁到庭執行職務
中    華    民    國   100    年    5     月    12    日
        刑事第十一庭    審判長法  官  鍾邦久
                              法  官  蔡直青
                              法  官  包梅真
以上正本證明與原本無異。
如不服本判決應於收受本判決後10日內向本院提出上訴書狀，並
應敘述具體理由。其未敘述上訴理由者，應於上訴期間屆滿後20
日內向本院補提理由書狀（均須按他造當事人之人數附繕本）「
切勿逕送上級法院」。
                              書記官  李淑秋
中    華    民    國   100    年    5     月    12    日